【裁判字號】    98,訴,843
【裁判日期】    990119
【裁判案由】    強盜
【裁判全文】
臺灣苗栗地方法院刑事判決               98年度訴字第843號
公  訴  人  臺灣苗栗地方法院檢察署檢察官
被      告  丙○○
選任辯護人  張智宏律師
上列被告因強盜案件，經檢察官提起公訴（98年度偵字第5985號
），本院判決如下：
    主  文
丙○○犯攜帶兇器強盜罪，累犯，處有期徒刑肆年貳月。
    事  實
一、前科資料：
    丙○○前因違反家庭暴力防治法案件，於民國94年10月25
    日經本院以94年易字第687 號判處有期徒刑5 月確定；復因
    殺人未遂案件，於95年4 月13日經最高法院以95年台上字
    第1917號判處有期徒刑3 年確定。前二案嗣經臺中高等法院
    於95年7 月12日以95年聲字第476 號判決應執行有期徒刑3
    年3 月，並經本院以96年聲減字第563 號判決就部份減刑
    為有期徒刑2 月15日，並就二案合定應執行刑為3 年1 月，
    甫於98年4 月17日執行完畢。（構成累犯）
二、詎丙○○仍不知悔改，復基於意圖為自己不法所有之犯意，
    於民國98年11月8 日上午5 時17分許，趁24小時營業之便利
    商店於清晨時分僅有一名店員看守之際，身著白色無袖背心
    、卡其色短褲，頭戴安全帽，並持客觀上可供作兇器使用之
    美工刀1 把，至苗栗縣苗栗市○○路855 號之丁○○○○○
    ○後，直接至櫃檯出示美工刀，喝令店員乙○○搶劫，致乙
    ○○不能抗拒，旋至櫃檯下方開啟抽屜強取現金新臺幣（下
    同）1 萬元，得手後，將之用以打電動玩具而花用殆盡。嗣
    經警循線於98年11月8 日11時許，在苗栗縣苗栗市○○路81
    6 號滿天星電子遊藝場內查獲，並扣得花用後所剩之犯罪所
    得現金2863元（業已發還甲○○）及作案時所穿之拖鞋1 雙
    、短褲1 件等物。
三、案經苗栗縣警察局苗栗分局報告臺灣苗栗地方法院檢察署檢
    察官偵查起訴。
    理  由
一、認定犯罪事實所憑之證據及理由：
  (一)證據能力：
  1.按被告以外之人於偵查中向檢察官所為陳述，除顯有不可信
    之情況者外，得為證據，刑事訴訟法第159 條之1 第2 項定
    有明文。偵查中對被告以外之人所為之偵查筆錄，或被告以
    外之人向檢察官所提之書面陳述，性質上均屬傳聞證據。惟
    現階段刑事訴訟法規定檢察官代表國家偵查犯罪、實施公訴
    ，依法其有訊問被告、證人及鑑定人之權，證人、鑑定人且
    須具結。而實務運作時，檢察官偵查中向被告以外之人所取
    得之陳述，原則上均能遵守法律規定，不至違法取供，其可
    信度極高，自得為證據。
  2.按被告以外之人於審判外之言詞或書面陳述，除法律有規定
    者外，不得作為證據，刑事訴訟法第159 條第1 項固定有明
    文。惟被告以外之人於審判外之陳述，雖不符同法第159 條
    之1 至之4 之規定，而經當事人於審判程序同意作為證據，
    法院審酌該言詞陳述或書面陳述作成時之情況，認為適當者
    ，亦得為證據。又當事人、代理人或辯護人於法院調查證據
    時，知有第159 條第1 項不得為證據之情形，而未於言詞辯
    論終結前聲明異議者，視為有前項之同意，同法第159 條之
    5 第2 項亦定有明文。經查，本判決所引用各項證據資料（
    詳後引證據）之證據能力，檢察官、被告及辯護人就本判決
    所引用各項證據均表示不爭執其證據能力（見本院卷98年12
    月22日審判筆錄），而未於言詞辯論終結前聲明異議，本院
    認前開證據資料作成時之情況，並無任何違法取證之不適當
    情形，以之作為證據使用係屬適當，自得採為認定事實之證
    據，合先敘明。
  (二)供述證據：
  1.證人乙○○於警詢、偵查中之證述：證明其於98年11月8 日
    5 時17分許，在址位於苗栗縣苗栗市○○路855 號之萊爾富
    超商值班時，被告身著白色無袖背心上衣、卡其色短褲、頭
    戴安全帽，以美工刀抵住其肚子後，喝令搶劫，並於超商櫃
    檯底下放置百元鈔票之抽屜取走找零用之現金，經清點遭被
    告搶走現金1萬元之事實。（98年偵字第5985號卷第13～18
    頁、第50～53頁）
  (三)非供述證據：
  1.勘查照片及錄影器翻拍照片共10張：證明被告搶劫時遭超商
    監視錄影器攝錄其犯案之過程及查獲後被帶回現場模擬之事
    實。（98年偵字第5985號卷第31～35頁）
  2.贓物認領保管單1 紙：證明被告強盜所得共計1 萬元，經其
    花用後僅剩2863元，並已將剩餘之現金發還予被害人之事實
    。（見98年偵字第5985號卷第28頁）
  3.98年11月8 日11時扣押筆錄、扣押物品目錄表：證明於被告
    身上扣得其強盜所得2863元、作案時所穿拖鞋1 雙、短褲1
    件等物之事實。（見98年偵字第5985號卷第24～27頁）
  4.財團法人為恭紀念醫院94年7 月5 日（94）為恭醫字第0940
    000627號函及後附司法鑑定報告書影本：證明被告於前案發
    生時之精神狀態，經診斷患有衝動控制障礙、重鬱症、酒精
    濫用等情，而行為時處於精神耗弱狀態之事實。（見98年訴
    字第843 號卷第35～38頁）
  (四)綜上證據，核與被告丙○○自白（見98年訴緝第843 號卷98
    年12月17日準備程序筆錄第2 頁、98年12月22日審判筆錄第
    6 頁）之事實相符，應堪採信。本案事證明確，被告丙○○
    所犯攜帶兇器強盜之行為，洵堪認定，應予依法論罪科刑。
二、論罪科刑之理由：
  (一)罪名：核被告丙○○攜帶客觀上足以傷害人之身體之美工刀
    至使被害人不能抗拒，而強取財物之行為，係犯刑法第330
    條第1 項、第321 條第1 項第3 款之攜帶兇器強盜罪。
  (二)累犯之刑之加重事由：
    被告有事實前科資料項所示之前科紀錄，其於受有期徒刑之
    執行完畢後，5 年內故意再犯本罪，為累犯，應依刑法第47
    條第1 項規定，加重其刑。
  (三)減輕事由：
    行為時因精神障礙或其他心智缺陷，致其辨識行為違法或依
    其辨識而行為之能力，顯著減低者，得減輕其刑，刑法第19
    條第2 項定有明文。查被告患有中度精神障礙，此有被告之
    身心障礙手冊可參（見98年訴字第843 號卷第29頁），且其
    自93年間起即因衝動控制障礙、非特異性情感型疾病、失眠
    症等症狀於財團法人為恭紀念醫院治療，此有為恭醫院信診
    字第97004242號診斷證明書附卷可稽（見98年訴字第843 號
    卷第30頁），又其於精神耗弱之狀態下而為前案殺人未遂之
    行為，業經為恭醫院鑑定在案，此有本院94年10月20日94年
    訴字第189 號判決及為恭醫院94年7 月5 日（94）為恭醫字
    第0940000627號函檢附之司法鑑定報告書附卷可參（見98年
    訴字第843 號卷第31～32頁、第35～38頁），本院衡酌上情
    ，並審酌被告於案發前曾服安眠藥及飲用酒類，及其長期精
    神病症之病史皆足顯其精神狀況已呈耗弱，復審酌被告於案
    發後尚對於其持美工刀之案發經過有記憶。準此，被告對於
    案發經過既能記憶並加以描述，足認其對外界事務尚未達到
    全然缺乏知覺理會及判斷作用之心神喪失程度，是以，應堪
    認被告於本件犯行時，係處於精神耗弱之狀態下所為，故依
    首揭規定減輕其刑。
  (四)被告所犯本件攜帶兇器強盜犯行，因有事實欄前科資料項之
    累犯加重事由及刑法第19條第2 項之精神耗弱減輕事由，爰
    依刑法第71條第1 項之規定，先加後減。
  (五)爰審酌被告有事實欄前科資料項所示之前科紀錄，素行不佳
    ，詎其仍不思改過再犯本案，足見其自制力甚低，而屢違犯
    刑罰，又其正值青壯，不思以正當途徑賺取所需，卻僅因與
    家人賭氣，即以攜帶兇器強盜之方式，意圖牟取他人財物，
    是見其手段甚劣，惡性重大，復斟酌其所犯加重強盜罪係屬
    最輕本刑7 年以上之重罪，其行為不僅造成被害人之畏懼及
    財產損失，更嚴重危害社會治安，而應嚴懲重罰；惟衡酌其
    於犯後於本案審理中就所犯之罪自白犯行，節省有限司法資
    源，且業已賠償被害人之損失而獲被害人之宥恕，此有被害
    人出具之同意書可參（見98年訴字第843 號卷第33頁），足
    顯其犯後態度尚稱良好，並參酌其行為時並未傷害被害人，
    及其長期患有精神病症致自我行為控制力不佳、生活狀況、
    智識程度、犯罪動機、目的、犯罪之手段及檢察官請求量處
    有期徒刑5 年等一切情狀，爰量處如主文所示之刑，以示懲
    儆。
  (六)沒收：
    末查扣案之拖鞋1 雙、短褲1 件，僅為被告犯本案時之穿著
    ，並非供犯罪所用之物，依法均不予宣告沒收，附此敘明。
三、被告聲請再開辯論部份：
    至被告於本案言詞辯論終結後始具狀向本院聲請再開辯論暨
    調查證據，其聲請意旨略以：被告涉犯強盜案件，經被告所
    騎乘之機車所有人陳愛國表示，其置放於機車內之美工刀，
    只有刀柄並無刀刃，故得否使被害人乙○○達於不可抗拒之
    程度，即容有疑異，自有再予調查之必要，而請得准裁定再
    開辯論云云。惟按強盜罪之所謂「不能抗拒」，係指行為人
    所為之強暴、脅迫等不法行為，就當時之具體事實，予以客
    觀之判斷，足使被害人身體上或精神上達於不能或顯難抗拒
    之程度而言（最高法院97年度台上字第1135號判決意旨參照
    ）。經查，被告趁案發時僅有乙○○一人值班，遂於進入超
    商後，隨即持美工刀進入櫃檯，近距離靠近乙○○，以美工
    刀指向乙○○之肚子或碰觸其肚子之方式，喝令搶劫，一般
    人面對此景，大抵咸認若不聽命，勢將激怒被告導致其以刀
    傷人之可能，則依當時之具體事實，予以客觀判斷，被告實
    施之脅迫行為，應已壓抑乙○○之抗拒，使其喪失意思自由
    而達於不能抗拒之程度灼明，而此不能抗拒之程度並不因被
    告所持之美工刀是否有刀刃而有不同，故縱令被告行為時所
    持之美工刀確無刀刃為屬實，亦不影響其脅迫行為已致乙○
    ○不能抗拒之事實。故本院綜合所調查之證據認定事實，認
    本件調查結果明確，已如前述，核無再開辯論及調查證據之
    必要，是被告於聲請狀內所請再開辯論暨調查證據，並無理
    由，故不應准許，併此敘明。
四、適用法律依據：
  (一)刑事訴訟法第299 條第1 項。
  (二)刑法第330 條第1 項、第321 條第1 項第3 款、第47條、第
    19條第2 項。
本案經檢察官洪清秀到庭執行職務
中    華    民    國    99    年    1     月    19    日
                  刑事第二庭  審判長法  官  楊清益
                                    法  官  魏宏安
                                    法  官  林靜雯
以上正本證明與原本無異。
如不服本判決應於收受判決後10日內向本院提出上訴書狀，並應
應敘述具體理由。其未敘述上訴理由者，應於上訴期間屆滿後20
日內向本院補提理由書( 均須按他造當事人之人數附繕本) 「切
勿逕送上級法院」。告訴人或被害人如對本判決不服者，應具備
理由請求檢察官上訴，其上訴期間之計算係以檢察官收受判決正
本之日期為準。
                                    書記官  劉千瑄
中    華    民    國    99    年    1     月    19    日
附錄本判決論罪科刑法條：
中華民國刑法第330 條第1 項：
犯強盜罪而有第321 條第1 項各款情形之一者，處7 年以上有期
徒刑。
中華民國刑法第321 條第1 項第3 款：
犯竊盜罪而有左列情形之一者，處6 月以上5 年以下有期徒刑：
三、攜帶兇器而犯之者。

司法院資訊處製作；財團法人民間司法改革基金會備份。
